臺灣高雄地方法院刑事判決　　　　　　　94年度訴字第1186號
公　訴　人　臺灣高雄地方法院檢察署檢察官
被　　　告　甲○○
右　一　人　丁玉雯律師
指定辯護人
被　　　告　戊○○
右　一　人　本院公設辯護人　乙○○
指定辯護人
上列被告因強盜等案件，經檢察官提起公訴（93年度偵字第2102
7 、21238 號），本院判決如下：
    主  文
甲○○未經許可，持有可發射子彈具有殺傷力之改造手槍，處有
期徒刑壹年肆月，併科罰金新臺幣陸萬元，罰金如易服勞役，以
銀元參佰元即新臺幣玖佰元折算壹日，扣案仿FN廠1910型半自動
手槍製造之改造玩具手槍壹支（含彈匣壹個，槍枝管制編號為00
00000000號）沒收之；又共同意圖為自己不法之所有，攜帶兇器
，以強暴至使不能抗拒，而取他人之物，處有期徒刑柒年捌月，
扣案仿FN廠1910型半自動手槍製造之改造玩具手槍壹支（含彈匣
壹個，槍枝管制編號為0000000000號）及不具殺傷力之土造子彈
壹顆，均沒收之。應執行有期徒刑捌年捌月，併科罰金新臺幣陸
萬元，罰金如易服勞役，以銀元參佰元即新臺幣玖佰元折算壹日
，扣案仿FN廠1910型半自動手槍製造之改造玩具手槍壹支（含彈
匣壹個，槍枝管制編號為00 00000000號）及不具殺傷力之土造
子彈壹顆，均沒收之。
戊○○共同意圖為自己不法之所有，攜帶兇器，以強暴至使不能
抗拒，而取他人之物，處有期徒刑柒年肆月，扣案仿FN廠1910型
半自動手槍製造之改造玩具手槍壹支（含彈匣壹個，槍枝管制編
號為00 00000000 號）及不具殺傷力之土造子彈壹顆，均沒收之
。
    事  實
一、甲○○明知未經許可，不得持有可發射子彈，具有殺傷力之
    槍枝，竟基於持有之犯意，未經許可，於民國93年7 、8 月
    間某日，在高雄市○○路○○路咖啡店內，以新臺幣（下同
    ）3 萬元之價格，向不詳姓名年籍之人購買具殺傷力之仿FN
    廠1910型半自動手槍製造之改造玩具手槍壹支（含彈匣壹個
    ）及不具殺傷力之土造子彈壹顆，而持有具殺傷力之改造手
    槍。
二、嗣於93年10月13日晚上7時許，甲○○因需錢孔急，而向友
    人戊○○求助籌款，戊○○表示無法籌款，甲○○乃提議持
    上開改造手槍強盜取財，2人乃共同基於意圖為自己不法所
    有之犯意聯絡，在高雄縣鳥松鄉○○村○○路214巷12號甲○○住處，由甲○○將上開改造手槍及土造子彈交付予戊○○，並囑其持該槍枝犯案以籌款，戊○○則明知未經許可，
    不得持有可發射子彈，具有殺傷力之槍枝，仍基於與甲○○
    共同持有該槍枝作案之犯意聯絡，而持該槍枝先行返回高雄
    縣鳳山市○○街9巷5號住處。嗣戊○○並未持槍外出作案，
    甲○○乃於同年月14日凌晨3時許，與戊○○2人約定在高雄
    縣鳳山市赤山地區某國小前見面，並由甲○○駕駛其父所有
    ，車牌號碼7329-JM號黑色休旅車搭載戊○○往高雄市方向
    行駛，並於行駛中尋找作案對象。於同日凌晨4時許，在高
    雄市○鎮區○○路上發現丁○○獨自1人駕駛其男友簡永承
    所有，車牌號碼ZL-5288號自小客車行經該處，甲○○乃駕
    駛上開車輛搭載戊○○，尾隨丁○○所駕駛之上開車輛，至
    高雄市○鎮區○○街6號丁○○住處門外時，趁丁○○下車
    打開車庫門時，戊○○即持上開客觀上具行兇危險性之改造
    手槍（內含彈匣1個及子彈1顆）下車，而持槍抵住丁○○右
    後方腰部，以此強暴手段至使丁○○無法抗拒，而命丁○○
    回到上開車牌號碼ZL-5288號自小客車駕駛座上，戊○○則
    持槍一同坐上該車駕駛座後方，並仍以上開手槍自後方抵住
    丁○○，並命丁○○依其指示在高雄市區內行駛，甲○○則
    駕駛上開黑色休旅車跟隨在後，後甲○○再以0000000000號
    行動電話與戊○○持用之0000000000號行動電話聯絡，指示
    戊○○改命丁○○駕車跟隨在後，之後約定在高雄縣鳳山市
    赤山地區會合，戊○○接獲會合指示後，乃先在高雄市立文
    化中心附近，命丁○○下車，丁○○因戊○○持槍在後無法
    抗拒，乃聽命下車，戊○○並因而將丁○○所駕駛、簡永承
    所有之上開自小客車及丁○○所有放在該車內右前座之皮包
    1 只（內有現金8萬元及化粧品等財物）取走，而與甲○○2
    人以此強暴方法共同強盜，2人得手後，並平分上開現金花
    用殆盡，另將皮包及其內其他物品丟棄。戊○○於取得上開
    財物後，乃將上開簡永承所有之自小客車停放在高雄縣鳥松
    鄉○○路附近，後再由甲○○開至高雄縣鳥松鄉○○路與昌
    文街口停放。而丁○○則記下甲○○所駕駛上開黑色休旅車
    車號後報警，警方因而循線查獲戊○○及甲○○，再於同年
    月18日晚上11時許（起訴書誤載為17時許），由甲○○帶同
    警方，在高雄市三民區民族一巷2號右方100公尺處路燈下，
    起出上開作案之改造手槍1支（含彈匣1個及不具殺傷力之土
    造子彈1顆）。
二、案經丁○○訴由高雄市政府警察局前鎮分局移送臺灣高雄地
    方法院檢察署檢察官偵查起訴。
    理  由
壹、程序部分：
    按被告以外之人於審判外之陳述，雖不符刑事訴訟法第159
    條之1至第159條之4之規定，而經當事人於審判程序同意作
    為證據，法院審酌該言詞陳述或書面陳述作成時之情況，認
    為適當者，亦得為證據；當事人、代理人或辯護人於法院調
    查證據時，知有刑事訴訟法第159條第1項不得為證據之情形
    ，而未於言詞辯論終結前聲明異議者，視為有前項之同意，
    同法第159條之5定有明文。該項立法意旨在於傳聞證據未經
    當事人之反對詰問予以核實，原則上先予排除，惟若當事人
    已放棄反對詰問權，於審判程序中表明同意該等傳聞證據可
    作為證據；或於言詞辯論終結前未聲明異議，基於尊重當事
    人對傳聞證據之處分權，及證據資料愈豐富，愈有助於真實
    發見之理念，且強化言詞辯論主義，使訴訟程序得以順暢進
    行，上開傳聞證據亦均具有證據能力。查被害人丁○○、簡
    永承2人於警詢、偵訊之陳述、內政部警政署刑事警察局93
    年11月18日刑鑑字第0930216312號槍彈鑑定書、和信電訊股
    份有限公司出具之通聯紀錄及被害人贓物認領保管收據等，
    雖均係被告以外之人於審判外之陳述，然其既經檢察官、被
    告及辯護人於審判程序中同意作為證，依同法第159條之5之
    規定，均有證據能力而得為證據。
貳、實體部分：
一、訊據被告甲○○，對於上開時、地，以3萬元價格購得扣案
    改造槍枝及土造子彈而持有之事實，坦承不諱；被告甲○○
    、戊○○2人，亦坦承於上開時、地，共同持有上開改造手
    槍（含彈匣）及土造子彈強盜告訴人丁○○之犯行，惟被告
    甲○○之辯護人為被告辯護稱：扣案子彈經鑑定，客觀上無
    法擊發，亦即該子彈與該手槍之組合，應無殺傷力；另亦無
    證據足認被告主觀上知悉扣案手槍具有殺傷力，縱扣案手槍
    經鑑定具殺傷力，被告亦無持有具殺傷力手槍之故意，故被
    告甲○○應不構成持有具殺傷力之手槍罪及攜帶兇器之加重
    強盜罪云云。被告戊○○則辯稱：扣案手槍於作案前，被告
    甲○○曾說不能擊發，他也曾試擊發給伊看，伊確信不能擊
    發才去作案，該手槍應不具殺傷力云云。
二、按：
（一）具殺傷力之槍砲、子彈，若以適合之彈藥、槍砲擊發，因
      破壞力強大，若未予以適當管制，對社會秩序及人民生命
      、財產、安全將構成巨大威脅，故立法禁止未經許可而持
      有之行為，槍砲彈藥刀械管制條例並因此分別規定處罰未
      經許可持有具殺傷力之槍砲及子彈之行為。亦即行為人對
      槍砲及子彈具殺傷力有所認識，而未經許可持有，即應分
      別構成犯罪並依該條例規定處罰，不因同時持有具殺傷力
      之手槍及不具殺傷力之子彈，而該手槍無法擊發該子彈，
      而使原具有槍砲彈藥刀械管制條例所規定之可擊發適合彈
      藥之具殺傷力之手槍，改變其具殺傷力之事實。
（二）再刑法第330 條第1 項規定：「犯強盜罪而有第321 條第
      1項各款情形之一者，處7年以上有期徒刑。」而同法第32
      1條第1項第3款之攜帶兇器竊盜罪，係以行為人攜帶兇器
      竊盜為其加重條件，此所謂兇器，其種類並無限制，凡客
      觀上足對人之生命、身體、安全構成威脅，具有危險性之
      兇器均屬之，且祇須行竊時攜帶此種具有危險性之兇器為
      已足，並不以攜帶之初有行兇之意圖為必要（最高法院79
      年台上字第5253號判例意旨參照）。亦即依社會一般觀念
      ，行為人於行竊時所攜帶之器械，對人之生命、身體、安
      全構成威脅，即屬之。
三、經查，被告2 人持扣案槍枝及子彈，共同對丁○○實施強盜
    犯行，業經被告2 人所自承，且經共同被告戊○○於本院審
    理時結證明確，並與告訴人丁○○警詢、偵訊陳述相符，又
    有搜索扣押筆錄及扣案槍枝、子彈可證；被告2人於強盜過
    程中，並曾以上開行動電話聯絡，亦經丁○○所陳述明確，
    且有和信電訊股份有限公司出具之通聯紀錄1份在卷可憑；
    另丁○○所駕駛之車牌號碼ZL-5288號自小客車係簡永承所
    有，亦經丁○○及簡永承2人於警詢時所陳述明確，並有簡
    永承領回該車之贓物認領保管收據1紙附卷可稽，是被告2人
    共同謀議持扣案槍枝、子彈，由被告戊○○持上改造手槍及
    土造子彈對丁○○下手實施強暴行為，至使丁○○不能抗拒
    而取走丁○○所駕駛簡永承所有之上開自小客車及丁○○所
    有之皮包1只（內含現金8萬元及化粧品）之犯行，事證明確
    ，應可認定。
四、再查，扣案改造手槍1 支（含彈匣壹個，槍枝管制編號為00
    00000000號），係仿FN廠1910型半自動手槍製造之玩具手槍
    換裝土造金屬槍管而成之改造手槍，機械性能良好，可擊發
    適用之子彈，認具殺傷力，此有內政部警政署刑事警察局93
    年11月18日，刑鑑字第0930216312號槍彈鑑定書1紙附卷可
    稽。而該槍枝係金屬材質，外觀完整，亦即自其外觀上即可
    辨認該改造手槍之槍管已換裝成金屬槍管，且槍管已貫通，
    而與玩具手槍有別，此有該扣案槍枝照片在卷足憑，故社會
    一般人自外觀上觀察該槍枝，已可認識該槍枝之機械性能良
    好，而具有殺傷力之事實。又被告甲○○自承：該槍枝係以
    3萬元購買等語，該改造手槍若不具殺傷力，被告甲○○又
    怎能願意以3萬元之價錢購買？另被告戊○○雖於本院審理
    時辯稱：與被告甲○○在車上時，他曾向伊說那把槍不能擊
    發，不具殺傷力，他覺得伊不相信，所以還在車上試擊發給
    伊看等語，則被告戊○○雖以上開言詞辯解自己不知該改造
    手槍具殺傷力，但自被告戊○○上開辯解亦可知，扣案槍枝
    之機械性能良好，僅因扣案子彈1顆係無法擊發不具殺傷力
    之子彈，方才無法擊發之事實。故被告2人辯稱：不知扣案
    槍枝具殺傷力云云，實無足採信。另扣案槍枝既係具殺傷力
    之槍枝，則依社會一般觀念，行為人若攜帶之用以強盜，客
    觀上自足以對人之生命、身體、安全構成威脅。又被告2 人
    亦能認識該槍枝係具殺傷力之槍枝，業如前述，則被告2人
    持之以犯強盜罪，則其持有具殺傷力之改造手槍之犯行，及
    攜帶刑法第321條第1項第3款所稱之兇器而犯強盜罪之犯行
    ，均事證明確，而可認定。
五、按被告行為後，槍砲彈藥刀械管制條例於94年1 月26日修正
    公布，並於同年月28日生效，廢止第11條，並修訂第8 條，
    舊法第11條第4 項修正為第8 條第4 項，並將法定刑由「1
    年以上7 年以下有期徒刑，併科新臺幣7 百萬元以下罰金」
    ，修正為「3 年以上10年以下有期徒刑，併科新臺幣700 萬
    元以下罰金」，比較修正後槍砲彈藥刀械管制條例第8 條第
    4項及修正前該條例第11條第4項之規定，以舊法規定有利於
    被告，依刑法第2條第1項但書之規定，被告甲○○、戊○○
    2人持有改造手槍部分，自應適用修正前之槍砲彈藥刀械管
    制條例第11條第4項規定論處。另被告2人共同持有上開具殺
    傷力之改造手槍強盜所為，係犯刑法第330條第1項攜帶兇器
    加重強盜罪。被告2人上開所犯未經許可持有具殺傷力之槍
    改造手槍而犯加重強盜罪，有犯意聯絡及行為分擔，應論以
    共同正犯。另被告甲○○自93年7、8月間某日，即購入上開
    改造手槍而持有之，於93年10月13日才因需錢孔急用而起意
    與被告戊○○共同持槍強盜之情，業經戊○○於警詢、偵訊
    時所供明（93年10月18日第1次警詢筆錄、93年10月19日偵
    訊筆錄參照），被告甲○○於本院審理時，亦自承係因欠他
    人錢，被人逼債才起意犯本案等語（本院94年9月28日審判
    筆錄參照），參以被告甲○○早於93年7、8月間即購入上開
    改造手槍及土造子彈，而延至94年10月14日才持以犯強盜罪
    之情，足證被告甲○○係持有扣案槍枝後，另行起意持槍強
    盜，其所犯前開2罪間，犯意各別，行為互異，應分論併罰
    。另被告戊○○持有上開槍枝係為犯加重強盜罪，所犯前開
    2 罪間，則有方法結果之牽連關係，應依刑法第55條規定，
    從較重之加重強盜罪處。檢察官起訴認被告甲○○所犯上開
    2 罪間，有方法結果之牽連關係，應依刑法第55條後段規定
    論以較重之加重強盜罪處斷，其未審酌被告甲○○係持有後
    另行起意犯罪之情節，而容有誤會，附此敘明。審酌被告2
    人均年輕力壯，卻不思以正當手段謀取財富，犯罪之動機、
    目的顯然可議，及其共同持具殺傷力之改造手槍強盜他人，
    其危害人身自由之手段嚴重，影響社會秩序、被害人法益情
    節重大，並造成被害人心理上莫大而難以彌補之傷害，又其
    等所強盜之財物價值不低，亦即被告2人犯罪所生危害不輕
    ，惟被告2人於犯強盜罪過程中，並未傷害被害人身體，被
    告戊○○又自始即坦承持槍強盜犯行，其犯後態度較佳等，
    及其他一切情狀，分別量處如主文所示之刑，被告甲○○部
    分並定其應執行之刑，以資懲儆。扣案仿FN廠1910型半自動
    手槍製造之改造玩具手槍1支（含彈匣1個，槍枝管制編號為
    0000000000號），具殺傷力，業如上述，係違禁物；扣案子
    彈1顆，則係土造子彈，不具殺傷力，但係被告甲○○所有
    ，被告2人持以犯強盜罪所用之物，爰分別依刑法第38條第1
    項第1、2款規定宣告沒收之。至於扣案玩具手槍1支（含彈
    匣1個）則不具殺傷力，有上開槍彈鑑定書附卷可稽，且該
    玩具手槍又與本案無涉，爰不予宣告沒收，附此敘明。
六、蒞庭實施公訴之檢察官併案稱：
（一）被告甲○○與綽號「阿祥」，及另1 名真實姓名年籍不詳
      之男子，結夥3 人共同意圖為自己不法所有之犯意聯絡，
      於94年1 月20日晚上11、12時許，由該姓名年籍不詳之男
      子駕駛1 輛自小客車，與被告甲○○及「阿祥」共同持客
      觀上具行兇危險性之手槍1 支放置在車上，於台南市區閒
      逛尋找欲強盜之對象，適見楊雅嵐獨自1 人駕駛車牌號碼
      3523-FX 自小客車行駛在路上，遂一路尾隨楊雅嵐，至台
      南市○○路95巷與文賢路313 巷口時，趁楊雅嵐停妥車輛
      開啟車門欲下車之際，由「阿祥」持上開槍枝抵住楊雅嵐
      ，將楊雅嵐押進其車內之右前座，「阿祥」則坐上駕駛座
      ，被告甲○○則進入車內後座，並向楊雅嵐稱：渠等在跑
      路，要求楊雅嵐合作，便不會傷害之等語，以此強暴脅迫
      之方式，至使楊雅嵐不能抗拒，被告甲○○則要求楊雅嵐
      交付皮夾，被告甲○○收受皮夾後發現其內有1 張提款卡
      ，乃令楊雅嵐說出密碼，「阿祥」旋將車駛往台南市○○
      路與成功路口之合作金庫銀行，由被告甲○○將楊雅嵐之
      提款卡插入該行自動提款機內，輸入密碼而以此不正方法
      自提款機分4 次取得楊雅嵐之存款共75000 元，得手後再
      由「阿祥」駕車至台南市○○○路與新孝路口，並聯絡上
      開不詳姓名年籍之男子至該處接應，俟該男子到達後，「
      阿祥」與被告甲○○便搭車逃逸。因認被告甲○○所有係
      犯刑法第330 條第1 項加重強盜罪及同法第339 條之2 第
      1 項之詐欺罪，並認2 罪間有方法結果之牽連關係而應論
      以較重之加重強盜罪。並認此部分與本院上開論罪部分間
      ，有連續犯之裁判上一罪關係，而應由本院併案審理等語
      （此部分犯行，並由台灣台南地方法院以94年度第452號
      案件審理中）。
（二）按刑法第56條所規定之連續犯，需連續數行為出於同一概
      括犯意，而所謂概括犯意，必須其多次犯罪行為自始均在
      一個預定犯罪計劃以內，出於主觀上始終同一犯意之進行
      ，若中途另有新犯意發生，縱所犯為同一罪名，究非連續
      其初發的意思，即不能成立連續犯（最高法院70年台上字
      第6296號判例意旨參照）。
（三）經查，被告甲○○於93年10月14日與被告戊○○共同犯強
      盜罪後，被告甲○○即將作案所用之槍枝及子彈丟棄在高
      雄市三民區民族一巷2號右方100公尺處路燈下之情，業經
      被告甲○○所自承，且有扣押筆錄及現場照片附卷可稽。
      被告甲○○亦自承：因欠別人錢，別人一直逼債，才與被
      告戊○○犯案；又犯案後心理會怕，不想要了才丟棄槍枝
      ，後來因為欠人家的錢尚未還完，債主一直要，才又於94
      年1月20日在台南犯案等語（本院94年9月28日審判筆錄參
      照），據此足認被告甲○○於93年10月14日犯案後，原有
      不再犯案之打算，係因債主仍繼續要債，又無錢還債，才
      另行起意再犯。據此足認被告甲○○前後2次強盜犯行，
      雖然所犯犯罪基本構成要件相同，但並非出於同一概括犯
      意而為，而係犯前案後另行起意再犯，而不能成立連續犯
      。
（四）綜上所述，本院認此部分與本院上開論罪部分並無連續犯
      之裁判上一罪關係，自非本案起訴效力所及，本院無從一
      併審理，併此敘明。
據上論斷，應依刑事訴訟法第299 條第1 項前段，修正前槍砲彈
藥刀械管制條例第11條4 項，刑法第2 條第1 段但書、第11條前
段，第28條、第330 條第1 項、第55條、第51條第5 款、第9 款
、第10款、第42條第2 項、第38條第1 項第1 款、第2 款，現行
法規所定貨幣單位折算新臺幣條例第2條，判決如主文
本案經檢察官丙○○到庭執行職務。
中　　華　　民　　國　　94　　年　　10　　月　　12　　日
                        鳳山刑事第2庭
                            審判長  法官  邱明弘
                                    法官  李嘉益
                                    法官  廖建瑜
右正本證明與原本無異。
如不服本判決，應於判決送達後10日內，向本院提出上訴狀。
中　　華　　民　　國　　94　　年　　10　　月　　12　　日
                                  書記官  陳掌珠
刑法第330條：
 (加重強盜罪)
犯強盜罪而有第三百二十一條第一項各款情形之一者，處七年以
上有期徒刑。
前項之未遂犯罰之。
修正前槍砲彈藥刀械管制條例第11條：
未經許可，製造、販賣或運輸第四條第一款所稱其他可發射金屬
或子彈具有殺傷力之各式槍砲者，處五年以上有期徒刑，併科新
台幣一千萬元以下罰金。
未經許可，轉讓、出租或出借前項所列槍砲者，處三年以上十年
以下有期徒刑，併科新台幣七百萬元以下罰金。
意圖供自己或他人犯罪之用，而犯前二項之罪者，處無期徒刑或
七年以上有期徒刑，併科新台幣一千萬元以下罰金。
未經許可，持有、寄藏或意圖販賣而陳列第一項所列槍枝者，處
一年以上七年以下有期徒刑，併科新台幣七百萬元以下罰金。
第一項至第三項之未遂犯罰之。
